【裁判字號】    99,交抗,183
【裁判日期】    990519
【裁判案由】    聲明異議
【裁判全文】
臺灣高等法院高雄分院刑事裁定         99年度交抗字第183號
抗  告  人  高雄市政府交通局
代  表  人  甲○○
異議人即
受處分人    乙○○
上列抗告人因違反道路交通管理處罰條例聲明異議案件，不服臺
灣高雄地方法院中華民國99年4 月36日裁定（99年度交聲字第10
11號），提起抗告，本院裁定如下：
    主  文
原裁定關於乙○○不罰部分撤銷。
其他抗告駁回。
    理  由
一、抗告意旨略以：(一)查高雄市政府警察局交通警察大隊員警依
    據違反道路交通管理事件統一裁罰基準及處理細則第6 條、
    第33條規定於97 年2月19日另行掣單舉發（違規日為97年1
    月8 日）並無違誤。亦無違反道路交通管理處罰條例第90條
    規定。另參87年5 月7 日交路87字第003563號函釋意旨略以
    ：「…，故若屬逕行舉發案件員警雖於違反行為成立之日起
    3 個月內填製違反道路交通管理事件通知單，但並未立即交
    郵而遲至行為成立之日起3 個月後方投郵，其雖已填製違反
    道路交通管理事件通知單，但因未寄出，對違規行為人仍無
    法生3 個月內舉發通知之效力，…」。(二)依道路交通安全規
    則第75條第1 項第1 款規定：「汽車駕駛人之姓名、出生年
    、月、日、住址有變更，向公路監理機關申請。」。又查舉
    發機關對本案送達程序未依行政程序法第100 條、第101 條
    規定辦理，應另為適法處理。倘如裁定文所述「…依道路交
    通管理處罰條例第90條前段規定，已不得舉發…」，顯失公
    允，為此請撤銷原裁定，更為適法之裁定。
二、本件原裁定略以：(一)本件異議人於97年1 月8 日在上開時、
    地，騎乘車號YEF-81 5號普通重型機車，與民眾騎乘之車號
    XU7-170 號普通重型機車發生交通事故，為警據報到場處理
    ，經警察機關查覺異議人之普通重型機車駕駛執照已於93年
    3 月31日到期，異議人有駕照執照逾有效期間仍駕車之違規
    行為，乃於審核肇事原因分析後，依違反道路交通管理事件
    統一裁罰基準及處理細則第6 條第2 項、第15條第3 款等規
    定本於職權舉發，於違規日起3 個月內之97年2 月19日填製
    舉發通知單，並於97 年2月25日送達「高雄市左營區○○○
    街55之1 號8 樓」住址，由該址之管理員代收等情，有高雄
    市政府警察局97年2 月19日交市警字第B00000000 號舉發違
    規通知單、交通警察大隊送達證書，高雄市政府交通警察大
    隊99年4 月14日高市警交五字第0990007809號函暨檢附之上
    開交通事故現場圖、調查報告表（一）、（二）各1 紙、談
    話紀錄表2 紙在卷可稽（見原審卷第8 、13至19頁），而異
    議人於86年7 月31日新增重型機車駕駛執照後，迄97年1 月
    8 日發生交通事故止，均未曾換發駕駛執照，於交通事故發
    生翌日之97年1 月9 日始向監理機關換補普通重型機車駕駛
    執照一節，亦有高雄市裁決所機車駕駛人異動歷史列印、螢
    幕列印資料在卷可查（見原審卷第9 頁），足見異議人於97
    年1 月8 日確有駕照逾期駕車之違規行為無訛，是依前開法
    規說明，警察機關本於職權依法舉發異議人之違規行為，於
    法並無違誤。(二)惟異議人固於88年3 月19日將戶籍地址設於
    「高雄市左營區○○○街55之1 號8 樓」，然其於本件違規
    前之95年4 月17 日 已將戶籍地址變更為「高雄市○○區○
    ○街75巷5 之1 號」，此有異議人之全戶戶籍資料查詢結果
    、遷徙紀錄資料查詢結果各1 份附卷可憑（見原審卷第20至
    23頁），復依卷附異議人之交通事故談話紀錄表、本件舉發
    違規通知單觀之（見原審卷第8 、18頁背面），談話紀錄表
    之訪談地點為「建工路763 號」，並載有「駕籍：三民區○
    ○○路565 巷1 號10F-1 」，舉發違規通知單上則載有「現
    住地：三民區○○路763 號」等字樣，益徵舉發機關業已知
    悉異議人實際應未居住於上開左營區○○○街住址，且車籍
    地址亦非上開左營區○○○街住址；再者，本件異議人係於
    86年7 月31日領取駕駛執照，已如上述，斯時其戶籍地址係
    設於高雄市三民區○○○路565 巷1 號10樓之1 ，並非設籍
    高雄市左營區○○○街55之1 號8 樓，亦有上開遷徙紀錄資
    料查詢結果可參。而本件警察機關於97年1 月間案發時，既
    已知悉異議人所持有之普通重型機車駕照於93年3 月31日即
    已逾期，與查獲期間相距約4 年，參以異議人於97年間戶籍
    地址係設於高雄市○○區○○街75巷5 之1 號，其所持駕照
    之駕籍又與上開左營區○○○街住址相異，業如上述，仍未
    依職權查詢或確認異議人最新戶籍地址為何，未向戶籍地址
    或車籍地址送達，而逕向高雄市左營區○○○街55之1 號8
    樓為送達，顯有未合，亦與前揭法律座談及裁定意旨不同，
    自難認本件業已完成前揭道路交通管理處罰條例第90條前段
    規定所指之「舉發」。原處分機關誤以為已完成舉發，進而
    裁處罰鍰及駕駛執照扣繳，於法即有未合。(四)本件舉發機關
    既未完成舉發程序，原處分機關未察，誤以為舉發單位已對
    受處分人完成舉發，進而裁處罰鍰2,300 元，駕駛執照扣繳
    ，即有未洽，而異議人違規時之97年1 月8 日距今又已逾3
    個月期間，依道路交通管理處罰條例第90條前段規定，已不
    得舉發，從而，本件異議為有理由，應由本院依法撤銷原處
    分，並為異議人不罰之諭知，固非無見。
三、惟按：行政罰之裁處權因3 年期間之經過而消滅。前項期間
    自違反行政法上義務之行為終了時起算，但行為之結果發生
    在後者，自該結果發生起算，行政罰法第27條定有明文。是
    道路交通管理處罰條例第90條應係對違反道路交通管理事件
    通知單「逾三個月不得舉發」之規定，而非「送達」與否之
    規定，故於違規行為之日起3 個月內填單付郵，不論有無送
    達，即已完成舉發，再參以行政程序法送達之規範亦無「自
    行為終了之日起，3 個月內應完成送達之規定」。本件異議
    人上開違規行為之時間為97年1 月8 日，經執勤員警則於97
    年2 月19日以逕行舉發之方式填單舉發，有卷附舉發違反道
    路交管理事件通知單在卷可憑（見原審卷第8 頁），雖舉發
    機關並未依受處分人之住處所為送達「舉發違反道路交通管
    理事件通知單」，惟不能謂舉發機關未依道路交通管理處罰
    條例第90條規定完成「舉發」之處分，原裁定認未完成舉發
    處分，尚有未洽。再者，異議人上開違規行為之時係在97年
    1 月8 日，則行政罰法第27條之規定，如舉發機關於完成送
    達後仍得於100 年1 月8 日以前為裁罰，是原裁定諭知原處
    分撤銷部分，並無不當，抗告人此部分抗告為無理由，應予
    駁回；惟舉發機關如經合法送達仍得為裁罰處分，是原裁定
    諭知不罰，即有不當，應由本院將原裁定關於宋國雄不罰部
    分撤銷。
四、據上論結，應依道路交通案件處理辦法第26條，刑事訴訟法
    第412、第413條，裁定如主文。
中    華    民    國    99    年    5     月    19    日
                 刑事第九庭     審判長法  官  莊秋桃
                                      法  官  范惠瑩
                                      法  官  田平安
以上正本與原本無異。
本件不得再抗告。
中    華    民    國    99    年    5     月    19    日
                                  書  記  官  張宗芳

司法院資訊處製作；財團法人民間司法改革基金會備份。
